【裁判字號】    95,易,1226
【裁判日期】    951023
【裁判案由】    詐欺
【裁判全文】
臺灣高雄地方法院刑事判決              95年度易字第1226號
公  訴  人  臺灣高雄地方法院檢察署檢察官
被      告  丁○○
上列被告因詐欺案件，經檢察官提起公訴（95年度偵字第14736號）
，本院判決如下：
    主  文
本件免訴。
    理  由
一、公訴意旨略以：被告丁○○前因違反毒品危害防制條例案件
    ，經法院判處有期徒刑10月確定，並於民國94年9 月12日執
    行完畢。詎其仍不知悔改，於95年3 月1 日，見某年籍、姓
    名均不詳「李小姐」於自由時報刊登可代為辦理信用貸款之
    分類廣告，被告旋去電聯絡，而該年籍、姓名不詳之女子即
    要求被告交付其所開立帳戶之存摺、金融卡及印章，被告已
    能預見提供自己帳戶予他人使用，可能幫助詐騙集團實施詐
    騙行為，竟仍不違其本意，而基於幫助詐欺之犯意，於95年
    3 月2 日在第一商業銀行開立00000000000 號帳戶（下稱一
    銀帳戶）後，將該一銀帳戶之存摺、提款卡連同先前已向台
    灣中小企業銀行北鳳山分行開立之00000000000 號帳戶（下
    稱台企帳戶）及中華郵政股份有限公司鳳山文山郵局開立之
    00000000000000號帳戶（下稱文山郵局帳戶）之存摺、提款
    卡，在高雄縣鳳山市之麥當勞交付給該年籍、姓名均不詳之
    「李小姐」。嗣該名女子所屬詐騙集團成員於(一)95年3 月9
    日下午1 時許，偽以地檢署檢察官王小姐名義向被害人甲○
    ○佯稱因其涉人頭帳戶詐欺案，甲○○因而陷於錯誤，依該
    詐騙集團指示，將其台灣銀行汐止分行000000000000號帳戶
    （下稱台銀汐止分行帳戶），就被告所有台企帳戶辦理約定
    帳號轉帳服務後，並告知詐騙集團其台銀汐止分行帳戶之密
    碼，於當日（9 日）遭該詐騙集團自甲○○於台銀汐止分行
    帳戶轉帳新台幣（下同）200 萬元至上開台企帳戶。(二)95年
    3 月13日下午1 時許，偽以地檢署檢察官黃小姐名義向被害
    人乙○○佯稱其涉「項秀夫集團」詐欺案，乙○○因而陷於
    錯誤，依該詐騙集團指示，將其彰化銀行汐止分行00000000
    000000000 號（下稱彰銀汐止分行帳戶）帳戶，就被告所有
    第一銀行帳戶辦理電話語音約定帳號轉帳服務後，並告知詐
    騙集團其彰銀汐止分行帳戶密碼，於當日（13日）遭該詐騙
    集團自乙○○於彰銀行汐止分行帳戶轉帳106,900 元至上開
    一銀帳戶。(三)95年3 月14日下午2 時許，偽以地檢署書記官
    名義向被害人丙○○佯稱其銀行帳號遭詐騙集團使用，丙○
    ○因而陷於錯誤，依該詐騙集團指示，將其台灣銀行公館分
    行000000000000帳戶（下稱台銀公館分行帳戶）辦理電話語
    音轉帳後，於當日（14日）遭該詐騙集團自丙○○於台銀公
    館分行帳戶轉帳85萬1010元至被告上開文山郵局帳戶，因認
    被告涉犯刑法第30條第1 項、第339 條第1 項之幫助詐欺罪
    嫌等語。
二、按案件曾經判決確定者，應諭知免訴之判決，刑事訴訟法第
    302 條第1 款定有明文。又訴訟上所謂一事不再理之原則，
    關於實質上一罪或裁判上一罪，均有其適用（最高法院60年
    台非字第77號判例、最高法院49年台非字第20號判例意旨參
    照）。
三、查被告前被訴基於幫助他人詐欺取財及恐嚇取財之犯意，於
    95年3 月初某日，在高雄縣鳳山市○○路麥當勞，將其台灣
    中小企業銀行（帳號00000000000 號）帳戶、第一商業銀行
    （帳號00000000000 號）帳戶、中華郵政股份有限公司鳳山
    文山郵局（帳號00000000000000號）帳戶之存摺、提款卡及
    密碼，同時提供給某姓名、年籍均不詳之「李小姐」之成年
    女子及其所屬犯罪集團使用。嗣「李小姐」所屬犯罪集團之
    成員於取得被告所交付之上開帳戶之存摺、提款卡及密碼後
    ，遂即共同基於意圖為自己不法所有之概括犯意，先於95年
    3 月9 日上午某時，撥打電話向凌娜妮恫稱：因其涉犯案件
    現由法院處理，需匯款900,000 元至指定帳戶，否則將抓去
    關等語，以此加害身體之事通知凌娜妮，致使凌娜妮心生畏
    懼，而依指示於95年3 月9 日下午2 時21分許，至郵局匯款
    900,000 元至被告台灣中小企業銀行00000000000 號帳戶內
    。復於95年3 月13日上午10時許，撥打電話向周惠資佯稱：
    其個人資料遭詐騙集團冒用，需過濾其帳戶，以證明其並非
    詐騙集團份子，請辦理網路業務云云，致使周惠資陷於錯誤
    ，而依指示至郵局辦理網路帳戶，並轉帳匯款121,000 元至
    被告所提供之第一商業銀行00000000000 號帳戶。又於95年
    3 月13日下午2 時許，撥打電話向高美汝佯稱：因破獲電話
    詐騙集團，其帳戶可能遭詐騙集團使用，請至銀行辦理約定
    轉帳，以協助金融控管其帳戶云云，致使高美汝陷於錯誤，
    而先依指示於同日下午3 時，至世華銀行南京分行辦理約定
    轉帳，轉帳匯款123,398 元至被告所提供之第一商業銀行00
    000000000 號帳號，復於翌日上午10時50分許，至玉山銀行
    城中分行辦理約定轉帳，匯款524,642 元至被告所提供之中
    華郵政股份有限公司鳳山文山郵局00000000000000號帳戶。
    而凌娜妮、周惠資、高美汝等3 人匯入被告所開立上揭3 帳
    戶內之款項，均旋即於匯款當日即由「李小姐」所屬犯罪集
    團成員領出而得逞，而認被告涉犯幫助詐欺取財、幫助恐嚇
    取財等罪嫌之案件，業經檢察官以95年度偵字第15571 號、
    第16694 號聲請簡易判決處刑書向本院聲請簡易判決處刑，
    並經本院於95年7 月31日以95年度簡字第4598號刑事簡易判
    決處有期徒刑5 月，並於95年8 月31日確定在案，有上開刑
    事判決、臺灣高等法院被告前案紀錄表、本院公務電話紀錄
    各1 份附卷可按。本院審酌該案之犯罪事與本件檢察官起訴
    之犯罪事實，雖被害人不相同，但被告所提供3 個金融帳戶
    之存摺、提款卡、密碼等幫助他人詐欺之「時間（95年3 月
    初）」、「地點（高雄縣鳳山市○○路麥當勞）」、「帳戶
    名稱（第一商業銀行、台灣中小企業銀行、中華郵政股份有
    限公司鳳山文山郵局）」、「對象（李小姐）」均屬相同，
    且犯罪集團（正犯）使用之被告金融帳戶、犯罪起迄時間，
    亦為相同之帳戶及近乎相同之時間。是被告既將上開3 個金
    融帳戶存摺等物交給相同之人，且僅交付一次，從而，本件
    檢察官起訴之事實與前開案件判決認定之犯罪事實，應為單
    純一罪，而為前開確定判決既判力所及。檢察官就同一案件
    ，向本院重行起訴，揆諸前揭說明，本件爰不經言詞辯論，
    逕為諭知免訴之判決。又被告上開經檢察官以95年度偵字第
    15571 號、第16694 號聲請簡易判決處刑之犯罪事實，繫屬
    於本院之日期為95年7 月21日，與本案檢察官起訴被告之犯
    罪事實繫屬本院日期相同，然參酌司法院大法官會議釋字第
    47號解釋意旨，無論上開案件繫屬於本案之前後，本案均應
    為免訴之諭知，併予敘明。
四、本案既諭知免訴，則檢察官移送併辦之95年度偵字第18543
    號被告涉嫌幫助詐欺取財案件，本院自無從併予審理，應退
    由檢察官另為適法之處理，附此敘明。
據上論結，應依刑事訴訟法第302 條第1 款、第307 條判決如主
文。
中    華    民    國    95    年    10    月    23    日
                  鳳山刑事第一庭審判長法  官  黃三友
                                      法  官  陳盈吉
                                      法  官  林永村
以上正本證明與原本無異。
如不服本判決，應於判決送達後10日內，向本院提出上訴狀。
中    華    民    國    95    年    10    月    23    日
                                      書記官  李祥銘


司法院資訊處製作；財團法人民間司法改革基金會備份。
